【裁判字號】    98,審交易,119
【裁判日期】    981130
【裁判案由】    過失致死
【裁判全文】
臺灣新竹地方法院刑事判決           98年度審交易字第119號
公  訴  人  臺灣新竹地方法院檢察署檢察官
被      告  甲○○
上列被告因過失致死案件，經檢察官提起公訴（98年度偵字第48
49號），經被告於本院準備程序中，就被訴事實為有罪之陳述，
經告知被告簡式審判程序之旨，並聽取檢察官、被告之意見後，
經本院進行簡式審判程序，本院判決如下：
    主    文
甲○○犯過失致人於死罪，處有期徒刑拾月。緩刑年。
    犯罪事實
一、甲○○於民國98年3月25日上午7時5 分許，駕駛車牌號碼W2
    －3915號自用小客車，由新竹市○區○○路31號前，起步欲
    迴轉往北行駛，本應注意設有禁止迴車標誌或劃有分向限制
    線，禁止超車線、禁止變換車道線之路段，不得迴車，且迴
    車前應暫停並顯示左轉燈光或手勢，看清無來往車輛，並應
    讓行進中之車輛行人優先通行，始得迴轉，而依當時天候晴
    、日間自然光線、柏油路面乾燥無缺陷、亦無障礙物、視距
    良好等情，又無不能注意之情事，竟疏未注意及此，在該處
    劃有雙黃線禁止迴車之路段，貿然跨越雙黃線欲迴轉至對向
    車道，適有戊○○駕駛車牌號碼MGG－895號重型機車，沿同
    路段後方往南行經該處，因見狀閃避不及致與甲○○發生碰
    撞，戊○○即人車倒地，經緊急送往財團法人馬偕紀念醫院
    新竹分院急救後，並轉至長庚醫療財團法人林口長庚紀念醫
    院救治，仍因外傷性蜘蛛膜下出血、硬腦膜下出血、顱內出
    血等傷勢，於98年3月27日晚間6時40分許不治死亡。甲○○
    於肇事後，在有偵查犯罪職權之機關或公務員尚不知何人為
    肇事者前，即向據報前來處理之新竹市警察局交通隊第二分
    隊警員坦承駕駛自用小客車肇事自首而接受裁判。
二、案經新竹市警察局第二分局報告及被害人戊○○之妻乙○○
    訴請臺灣新竹地方法院檢察署檢察官偵查起訴。
    理    由
一、程序部分：
    按除被告所犯為死刑、無期徒刑、最輕本刑為三年以上有期
    徒刑之罪或高等法院管轄第一審案件者外，於前條第1 項程
    序進行中，被告先就被訴事實為有罪之陳述時，審判長得告
    知被告簡式審判程序之旨，並聽取當事人、代理人、辯護人
    及輔佐人之意見後，裁定進行簡式審判程序，刑事訴訟法第
    273 條之1 第1 項定有明文。本件被告甲○○所犯係死刑、
    無期徒刑、最輕本刑為3 年以上有期徒刑以外之罪，其於準
    備程序中就被訴事實為有罪之陳述，經告知簡式審判程序之
    旨，並聽取公訴人及被告之意見後，本院認為適宜進行簡式
    審判程序，合先敘明。
二、 認定犯罪事實所根據之證據及理由
（一）被告甲○○於警詢、偵查中之供述及於本院準備程序、簡
      式審判程序時均坦承不諱。其稱：伊於案發時駕駛自小客
      車，由建功路路邊起步欲迴轉建功路往光復路方向，當伊
      從路邊起步時，伊見左後方第二車道停有1 部紅色Toyota
      自用小客車，欲等伊離開路邊時停放伊原來位置，除了該
      車外伊並沒有見到其他車輛行駛過來，於是伊慢慢起步迴
      轉至路中時聽到碰的一聲，下車查看才看到與被害人戊○○所騎乘之重機車發生碰撞，伊不知道被害人戊○○從何
      處行駛過來，當時伊沒有看到被害人戊○○，撞到後伊才
      發現，伊迴轉時只有看到紅色汽車，伊是根據被害人戊○○從左邊撞過來，判斷是從紅色汽車駕駛座那邊衝出來，
      對方車速約有70、80公里等語（見98年度相字第200 號相
      驗卷第6、7、32、33頁，98年度偵字第4849號偵查卷第29
      至31頁，本院卷第29至33頁）。
（二）現場目擊證人謝名恒於警詢時之證述稱：他於案發當時有
      在現場，但他當時是背對現場，所以不知道事故是如何發
      生，當時他在建功路35號左右，正往建功高中方向行走，
      他聽到車輛撞擊聲音，回頭才發現車禍，他看到的情形是
      1部自小客車停在肇事對面車道，另1部重型機車倒在肇事
      地點前，機車騎士倒在道路中間等語（見上開相驗卷第12
      至14頁）。
（三）告訴人乙○○即被害人戊○○之妻於警詢、偵查中及本院
      準備程序時之指訴稱：事發當天早上6 點多，她先出門上
      班，被害人戊○○之後也要出門上班，被害人戊○○會到
      事發地點就是要去買早餐，從他們家到早餐店是走被告甲○○車子停放對面的路，被害人戊○○應該是買完早餐迴
      轉走被告甲○○停放車子這一邊的路，再往上班地點走，
      案發當時是上班時間，被害人戊○○怎麼可能騎到時速70
      、80公里，且被告甲○○之車子停放位置根本還沒過雙黃
      線，被告甲○○當時在醫院時也說伊是向左一個大迴轉，
      所以她認為被害人戊○○看到被告甲○○的車子大迴轉，
      已經閃避不及等語（見上開相驗卷第9 至11、23頁，上開
      偵查卷第30、31頁，本院卷第22、33頁）。
（四）新竹市警察局第二分局道路交通事故現場圖、道路交通事
      故調查報告表（一）、（二）各1 份、現場事故照片10張
      、新竹市警察局第二分局警員製作之勘察報告及所附之勘
      察照片10張等在卷可參（見上開相驗卷第23至30、51至59
      頁）：佐證本件事故發生經過及現場路況，及肇事地為無
      號誌路口附近，肇事地路段為劃有分向限制線之雙向四車
      道，不得迴轉。
（五）臺灣省竹苗區車輛行車事故鑑定委員會98年8 月31日竹苗
      鑑980429字第0985302471號函所附鑑定意見書（見上開偵
      查卷第33至37頁），其鑑定意見為：一、被告甲○○駕駕
      駛自用小客車，在劃有分向限制線路段由路邊起步左迴轉
      ，未讓車道上行進中之車輛先行，為肇事原因。二、被害
      人戊○○駕駛重型機車，措手不及，無肇事因素。
（六）臺灣新竹地方法院檢察署檢察官督同法醫師楊林俶慧相驗
      明確，有臺灣新竹地方法院檢察署檢察官勘驗筆錄、相驗
      屍體證明書、法醫驗斷書、長庚紀念醫院診斷證明書各1
      份及相驗照片17張在卷足憑（見上開相驗卷第31至33、34
      、36、18、45、47至49頁）：證明被害人戊○○確因本件
      車禍受有外傷性蜘蛛膜下出血、硬腦膜下出血、顱內出血
      等傷勢，經緊急送醫救治，仍因傷重延至98年3月27 日晚
      間6時40分不治死亡等情。
（七）按「起駛前應顯示方向燈，注意前後左右有無障礙或車輛
      行人，並應讓行進中之車輛行人優先通行。」、「在設有
      禁止迴車標誌或劃有分向限制線，禁止超車線、禁止變換
      車道線之路段，不得迴車。」、「汽車行駛時，駕駛人應
      注意車前狀況，並隨時採取必要之安全措施。」道路交通
      安全規則第89條第1 項第6 款、第106 條第2 款及94條第
      3 項分別定有明文，是被告甲○○駕車行駛於道路上，自
      應遵守上開規定，然據被告甲○○所為之供述及臺灣省竹
      苗區車輛行車事故鑑定委員會之鑑定意見書所示，被告甲○○有未遵守上開交通安全規則而違規迴轉及未注意車前
      狀況之行為甚明。再依卷附道路交通事故現場圖、道路交
      通事故調查報告表（一）、（二）、道路交通事故照片等
      資料證據所示，本件案發當時天候晴、日間自然光線、柏
      油路面乾燥無缺陷、亦無障礙物、視距良好等情觀之，且
      依被告甲○○之智識、能力又無不能注意之情況，竟疏未
      注意上開規定，而與被害人戊○○發生撞擊，因而致被害
      人戊○○倒地受傷經送醫急救，仍因傷重不治死亡等情，
      應認
      本件被害人戊○○之死亡結果與被告甲○○之過失行為之
      間，具相當因果關係無疑。
（八）綜上，本件事證已明，被告甲○○上開犯行應堪認定。
三、論罪科刑：
（一）論罪：核被告甲○○本件所為，係犯刑法第276條第1項之
      過失致人於死罪。
（二）自首：被告甲○○於本件犯罪未發覺前，即留置於肇事現
      場，並向前往車禍現場處理之警員承認為肇事人，自首而
      接受裁判，有新竹市○○○道路交通事故肇事人自首情形
      紀錄表1 份在卷足稽（見上開偵查卷第18頁），爰依刑法
      第62條前段之規定減輕其刑。
（三）量刑：爰審酌被告甲○○無刑事前科紀錄，有臺灣高等法
      院被告前案紀錄表1 份可佐，素行尚謂良好，被告甲○○
      之違規行為係本件交通事故發生之肇事原因，且已造成被
      害人戊○○死亡之結果，對其家屬造成無可彌補之創傷，
      幸犯後坦認犯行，態度良好，業與告訴人乙○○及被害人
      家屬己○○、丙○○、丁○○等人於98年11月16日以新臺
      幣（下同）150 萬元成立和解，於98年11月16日當庭給付
      10萬元予告訴人乙○○收訖，其餘款項自98年12月至99年
      9月止，每期給付1萬5千元，自99年10月起至104年11月止
      ，每期給付2萬元，尾款於104年12月6日前給付1萬元等情
      ，此有本院98年度審交附民字第55號和解筆錄1 份在卷可
      參（見本院卷第34、35頁）等一切情狀，量處如主文所示
      之刑，以示懲儆。
（四）緩刑：末查被告甲○○前未曾受有期徒刑以上刑之宣告，
      素行良好，且犯後坦承犯罪，態度良好，並與告訴人乙○○及被害人家屬己○○、丙○○、丁○○等人達成和解，
      又已先行支付部分賠償金10萬元等情，業已敘述如上；另
      經告訴人乙○○當庭表示就刑事部分同意給予被告甲○○
      緩刑機會等語（見本院卷第33頁背面），本院尚念被告甲○○年僅30歲，一時疏失，致罹刑章，經此偵、審教訓應
      知所警惕，當無再犯之虞，且尚有上述和解條件仍需其日
      後遵期履行，因認對其所科處之刑，以暫不執行為適當，
      爰併宣告緩刑3 年，以期自新。
據上論斷，應依刑事訴訟法第273條之1第1項、第299條第1 項前
段，刑法第276 條第1 項、第62條前段、刑法第74條第1 項第1
款，刑法施行法第1 條之1 第1 項、第2 項前段，判決如主文。
本案經檢察官洪期榮到庭執行職務。
中    華    民    國    98    年    11    月    30    日
                  交通法庭    法  官     劉兆菊
以上正本證明與原本無異。
如不服本判決應於收受判決後10日內向本院提出上訴書狀，並應
敘述具體理由。其未敘述上訴理由者，應於上訴期間屆滿後20日
內向本院補提理由書(均須按他造當事人之人數附繕本)「切勿逕
送上級法院」。
中    華    民    國    98    年    11    月    30    日
                              書記官    林兆嘉
附錄本案論罪科刑實體法條全文：
中華民國刑法第276條
（過失致死罪）
因過失致人於死者，處2 年以下有期徒刑、拘役或2 千元以下罰
金。
從事業務之人，因業務上之過失犯前項之罪者，處5 年以下有期
徒刑或拘役，得併科3千元以下罰金。


司法院資訊處製作；財團法人民間司法改革基金會備份。
